臺灣板橋地方法院交通事件裁定　　　　94年度交聲字第2005號
原處分機關　交通部公路總局臺北區監理所板橋監理站
受處分人即
異　議　人　甲○○
上列受處分人即異議人因違反道路交通管理處罰條例案件，對於
交通部公路總局臺北區監理所板橋監理站民國94年10月27日所為
之處分（板監裁字第裁41-ACV201023號），聲明異議，本院裁定
如下：
    主  文
異議駁回。
    理  由
一、按「汽車駕駛人，行經有燈光號誌管制之交岔路口闖紅燈者
    ，處新台幣一千八百元以上五千四百元以下罰鍰」、「汽車
    駕駛人，駕駛汽車有違反本條例之行為，經交通勤務警察或
    依法令執行交通稽查任務人員制止時，不聽制止或拒絕停車
    接受稽查而逃逸者，除按各該條規定處罰外，處新臺幣三千
    元以上六千元以下罰鍰」，道路交通管理處罰條例第53條、
    第60條第1 項分別定有明文。且依同條例第63條第1 項第3
    款及同條項第1 款規定，應分別記違規點數3 點、1 點。又
    所謂「汽車」，係指在道路上不依軌道或電力架線而以原動
    機行駛之車輛（包括機器腳踏車），同條例第92條第1 項所
    授權訂立之道路交通安全規則第2 條第1 項第1 款亦有明文
    規定。故機車駕駛人如有上開闖紅燈及拒絕停車接受稽查而
    逃逸之違規情形，亦有首揭處罰規定之適用。
二、原處分機關認受處分人即異議人甲○○於民國94年7 月26日
    上午8 時9 分許，騎乘車牌號碼AVS-061 號重型機車，行經
    臺北市○○○路與潮州路口時，闖越紅燈左轉，且拒絕停車
    接受稽查而逃逸，涉有道路交通管理處罰條例第53條（原裁
    決書贅載第1 項）、第60條第1 項之違規，嗣經警逕行製單
    舉發後，爰依上開法律規定，於94年10月27日以板監裁字第
    裁41-ACV201023號分別裁罰異議人罰鍰新台幣（下同）1 千
    8 百元及3 千元，且各記違規點數3 點及1 點在案（按：原
    處分機關前就本案原已於94年9 月27日裁罰，但因概括裁處
    一行政罰鍰及記違規點數，遂經本院於94年10月20日以94年
    度交聲字第1824號裁定撤銷原處分，而由原處分機關另為妥
    適處理，原處分機關始再為本件之裁罰），此有臺北市政府
    警察局舉發違反道路交通管理事件通知單影本、原處分機關
    違反道路交通管理事件裁決書影本各1 份附卷可按。
三、聲明異議意旨略以：異議人於案發時、地並未騎車紅燈左轉
    及拒絕接受稽查。異議人當時係在該路口等待紅燈，而因在
    等待紅燈時，有一堆車開始走了，所以異議人就跟著走，異
    議人認為當時應該是變綠燈了，不過異議人並不確定是否真
    的已變綠燈。其實異議人每天都騎車經過案發地點，因此也
    有可能是在黃燈快變紅燈時，搶黃燈左轉，所以異議人才不
    確定案發當時究竟是在何狀況下左轉的。但不管如何，若無
    實證，即憑自由心證定案，實難讓人信服，蓋警員也有可能
    是看錯或記錯車號，致誤開罰單。爰聲明異議，請求撤銷上
    開裁決云云。
四、經查：
  (一)證人即案發當時之現場值勤警員乙○○到庭證稱：「（問：
    本件是否你承辦？當時情形？）是我承辦。當時我在臺北市
    ○○○路與潮州街口執勤，我當時位置是在杭州南路上，我
    執早上7 點至11點的交通事故含交通稽查之勤務，在早上8
    點9 分左右，看到異議人的機車從潮州街紅燈違規左轉杭州
    南路，就是東往南的方向，我看到異議人違規，在距離約5
    至10公尺左右時，我就鳴笛且以手勢示停，當時是早上上班
    交通顛峰時間，異議人左轉的速度應該不快，絕對可以看得
    及聽到我示停的動作及笛聲，結果她非但不停車，反而還加
    速駛離現場。我當時記下該車號、車身顏色、廠牌資料後，
    回到單位後，經由電腦查詢確認資料無訛後，逕行製單舉發
    」、「（問：當時看到異議人違規左轉時，你與異議人的距
    離？）距離約20公尺左右」、「（問：是否能確定異議人左
    轉過來時，其燈號是紅燈？）我能確定」、「（問：視力狀
    況？）良好，沒有近視」、「（問：當時除了異議人違規紅
    燈左轉之外，是否尚有其他人違規？）此點我沒有辦法確定
    」、「（問：是否確定異議人是違規紅燈左轉？）我確定」
    、「（問：是否認識異議人？與異議人間有無嫌隙？）不認
    識異議人，與異議人間沒有任何嫌隙」、「（問：當天之天
    侯、視距狀況？）一般我會開罰單都會是晴天，因為雨天製
    單很不方便。案發當日是早上開單，視距狀況良好」（參見
    本院94年12月9 日訊問筆錄）。
  (二)審諸前揭證人所證乙節，並無不合常理或矛盾之處，其所為
    證詞業已清楚證述異議人騎乘前揭機車，於案發時、地確有
    闖越紅燈左轉及拒絕停車接受稽查而逃逸之交通違規情事甚
    明。至除該證人之證詞外，固無另以錄影或照相等方式所拍
    攝之車輛違規錄影帶或照片另資證明。惟一般警員執行交通
    勤務，依法並未要求就上開車輛闖紅燈、拒絕停車接受稽查
    而逃逸等違規事項必須錄影或拍照存證，且因此等違規情事
    均發生於一剎那之間，除非於案發現場恰有預先錄影或擺設
    固定之照相設備，否則要求值勤警員或舉發機關緊急錄影或
    照相，並須以此為證，亦未免與執行勤務之實況難合。職是
    之故，本院以為雖無違規錄影或照片等證據資料另為佐證，
    但案發當時之現場值勤警員亦不失為可資證明之證人身分，
    上開警員既已到庭作證如上，其證詞尚屬合理，且衡諸該警
    員係依法執行公務，其與異議人並不認識，亦無任何嫌隙可
    言，該警員當不至甘冒涉犯偽證罪之風險，蓄意構陷異議人
    有此交通違規，故該警員上述之證言應可採信，當堪認定異
    議人確有上開之違規事實無訛。
五、綜上所述，應堪認定異議人確有前揭之交通違規情事，異議
    人所辯容無足取。揆諸首揭法律規定，異議人既駕車行經有
    燈光號誌管制之交岔路口闖紅燈，且拒絕停車接受稽查而逃
    逸，原處分機關審酌異議人違規情節，分別處以法律規定額
    度內之罰鍰1 千8 百元、3 千元（合計4 千8 百元），並各
    記違規點數3 點、1 點（合計4 點），自屬有據。異議人仍
    執詞聲明異議，洵無理由，本院當應裁定駁回。
六、結論：依道路交通管理處罰條例第87條第2 項、道路交通案
    件處理辦法第19條，裁定如主文。
中　　華　　民　　國　　94　　年　　12　　月　　16　　日
                  交通法庭      法　官　陳信旗
以上正本證明與原本無異。
如不服本裁定，應於送達後5日內向本院提出抗告狀。
　　　　　　　　　　　　　　　　書記官　陳昭綾
中　　華　　民　　國　　94　　年　　12　　月　　16　　日
